【裁判字號】    98,勞訴,28
【裁判日期】    980814
【裁判案由】    給付加班費
【裁判全文】
臺灣士林地方法院民事判決              98年度勞訴字第28號
原      告  乙○○
被      告  愛美達股份有限公司
法定代理人  甲○○
訴訟代理人  陳彥希律師
            陳長葳律師
上列當事人間給付加班費事件，本院於民國98年7 月21日言詞辯
論終結，判決如下：
    主  文
原告之訴駁回。
訴訟費用新臺幣伍仟捌佰肆拾元由原告負擔。
    事  實  及  理  由
一、原告起訴主張：
  (一)原告自民國91年11月4 日起受僱於被告，並以被告為投保單
    位投保勞工保險，為勞動基準法上之勞工，原告雖曾擔任被
    告之法人股東，惟係因被告強勢違法指定所致，不能因此認
    定原告為資方代表，仍應適用勞動基準法。
  (二)原告依被告要求於97年8 月間離職，原告離職前2 年，被告
    要求原告為其處理非職務範圍內之額外工作，且該額外工作
    須利用星期六、日處理，故原告於96年、97年度，每個星期
    六、日均全日加班，被告知悉原告均於星期六、日加班之情
    ，且於原告離職時兩造已確認原告之加班日數為96年17.5日
    、97年21日，依勞動基準法之規定及被告之承諾，被告應加
    倍給付假日工作之薪資共計新臺幣（下同）53萬9,000 元。
  (三)原告離職時雖曾簽署離職協議書（Separation Agreement，
    下稱系爭離職協議書）、免責協議（Release ，下稱系爭免
    責協議），惟當時未仔細看內容，係因信任被告始簽署，原
    告簽署時設定之前提是被告均應依勞動基準法之規定履行。
    原告簽訂系爭離職協議書、免責協議後，才發現其內容均與
    勞動基準法規定不符，故兩造嗣後另行簽訂一份「備忘錄」
    （下稱系爭備忘錄）以執行，惟原告並未留存系爭備忘錄，
    被告則不願意提出。兩造實際上並未於原告離職時，就被告
    應給付之金額全部達成和解。
  (四)爰依勞動基準法之規定，請求被告給付假日加班之加班費，
    並聲明請求判決：被告應給付原告53萬9,000 元，及自支付
    命令送達翌日起至清償日止，按週年利率5%計算之利息。
二、被告則辯稱：
  (一)原告於91年間以每月42萬元之高薪受聘於被告擔任高階經理
    人，同時亦擔任被告母公司即美商愛美達股份有限公司（下
    稱「母公司」，原名Aavid Thermal Products,Inc. ，後改
    組為Aavid Thermalloy,LLC.） 亞太區副總裁及亞太區總經
    理，綜管被告及母公司在臺灣及亞太地區業務，對於其職務
    內容有獨立裁量及自行決定之權限，並自93年起受母公司董
    事會選任為法人代表擔任被告之董事，故原告係委任經理人
    ，並非勞動基準法上之勞工，不得依勞動基準法規定請求被
    告給付加班費。
  (二)依兩造合意終止委任關係時所簽署之系爭離職協議書、免責
    協議，原告於領取538 萬8,740 元後，無條件放棄對被告之
    任何請求或主張，兩造之權利義務關係已全部解決並履行完
    畢，原告自不得再主張被告有加班費未給付。
  (三)並聲明請求判決：原告之訴駁回。如受不利判決，願供擔保
    請准宣告免為假執行。
三、兩造不爭執之事實：
  (一)原告於91年起任職於被告，約定每月薪資報酬為42萬元。嗣
    原告於97年8 月間離職，離職時簽署系爭離職協議書、免責
    協議，被告已依系爭離職協議書給付原告538 萬8,740 元。
    有系爭離職協議書、免責協議、支票2 紙影本附卷可稽（本
    院卷第45頁至第55頁）。
  (二)原告於93年起受母公司董事會選任為法人代表擔任被告之董
    事，此有重新派任證明書、董事會議紀錄及簽名等件在卷足
    憑（本院卷第39頁至第44頁）。
四、兩造於本院簡化並協議之爭點為：
  (一)原告任職於被告，是否為勞動基準法所指之勞工？抑或為委
    任經理人？
  (二)原告簽署系爭離職協議書、免責協議後，兩造間之權利義務
    關係是否已達成和解？
  (三)原告主張之加班費時數，加班費之計算方式，是否有理由？
五、茲分述如下：
  (一)原告應為委任經理人，非勞動基準法所指之勞工。
    1.按稱僱傭者，謂當事人約定，一方於一定或不定之期限內
      為他方服勞務，他方給付報酬之契約；而稱委任者，謂當
      事人約定，一方委託他方處理事務，他方允為處理之契約
      ，民法第482條、第528條分別定有明文。次按所謂委任係
      指委任受任人處理事務之契約而言，委任之目的，在一定
      事務之處理，故受任人給付勞務，僅為手段，除當事人另
      有約定外，得在委任人所授權限範圍內，自行裁量決定處
      理一定事務之方法，以完成委任之目的。而所謂僱傭則係
      受僱人為僱用人服勞務之契約而言，僱傭之目的，僅在受
      僱人單純提供勞務，有如機械，對於服勞務之方法毫無自
      由裁量之餘地。兩者之內容及當事人間之權利義務均不相
      同，此有最高法院83年度台上字第1018號判決要旨可資參
      照。是僱傭契約與委任契約，固均具勞務供給之性質，然
      在僱傭契約係以給付勞務之自體，為契約之目的；而委任
      則以處理事務為契約之目的，其給付勞務僅為一種手段。
      受任人之處理委任事務，雖亦須依委任人之指示，但有時
      亦有獨立裁量之權，此觀民法第535 、536 條規定即明。
      至於公司之員工與公司間係屬僱傭關係或委任關係，則應
      以契約之實質關係為判斷（最高法院90年度台上字第1795
      號判決要旨參照）。是原告雖主張兩造簽署之文件（含系
      爭離職協議書、免責協議）均以「employee」指稱原告，
      足以證明原告確係受僱人、勞工云云，惟依上開說明，兩
      造間契約之性質，應依契約之實質內容為判斷，尚非可單
      以文件中指稱原告為「employee」，即遽謂兩造間為僱傭
      契約，或原告為應適用勞動基準法之勞工。
    2.又僱傭契約或勞動基準法所稱之勞動契約，係以其「從屬
      性」為其特色，所謂從屬性具有下列三個內涵：(1)人格上
      從屬性，此乃勞動者自行決定之自由權的一種壓抑，在相
      當期間內，對自己之作息時間不能自行支配，而勞務給付
      內容之詳細情節亦非自始確定，勞務給付之具體詳細內容
      非由勞務提供者決定，而係由勞務受領者決定之，其重要
      特徵在於指示命令權，例如：勞動者須服從工作規則，而
      僱主享有懲戒權等。(2)經濟上從屬性，此係指受僱人完全
      被納入僱主經濟組織與生產結構之內，即受僱人並非為自
      己之營業勞動，而係從屬於他人，為該他人之目的而勞動
      ，故受僱人不能用指揮性、計畫性或創作性方法對於自己
      所從事工作加以影響，此乃從屬性之最重要意涵。(3)組織
      上從屬性，在現代企業組織型態之下，勞動者與僱主訂立
      勞動契約時，其勞務之提供大多非獨自提供即能達成勞動
      契約之目的，僱主要求之勞動力，必須編入其生產組織內
      遵循一定生產秩序始能成為有用之勞動力，因此擁有勞動
      力之勞動者，也將依據企業組織編制，安排其職務成為企
      業從業人員之一，同時與其他同為從業人員之勞動者，共
      同成為有機的組織，此即為組織上從屬性。如前所述，勞
      動契約係指勞工於雇主之指揮監督下從事勞動，並獲得屬
      勞動本身對價之工資而言；不論勞務關係形式上為委任或
      僱傭契約之外形，實質上確存在使用從屬關係者，應認為
      屬勞動契約關係。至於是否具備使用從屬關係，則須以提
      供勞務時有無時間、場所之拘束性，以及對勞務給付方法
      之規制程度，雇主有無一般指揮監督權等為中心，再參酌
      勞務提供有無代替性，報酬對勞動本身是否具對價性等因
      素，為綜合之判斷。
    3.經查：原告之職稱為亞太區副總裁，在公司裡為第三階（
      最高階是總裁，第二階為全球副總裁），掌管亞太地區之
      業務及行銷，在臺灣大約有4 、50個下屬員工，新加坡有
      12個下屬員工，亞太區只有臺灣、新加坡有公司及固定員
      工，中國地區及印度亦由原告統籌派人做短期性的支援。
      原告會定期向上一階主管即全球副總裁報告工作內容，但
      全球副總裁原則上不會給原告工作上之指示，其工作內容
      係原告於每年到總部去開會時，依總部明確指示的下年度
      營業、獲利二個目標，擬定年度營運計畫，年度營運計畫
      定案後總部就放手讓原告去執行，原則上總部不會再干涉
      ，因為原告須對成敗負責等情，業經原告詳實陳述在卷（
      本院卷第57頁背面、第58頁背面）。且查，原告就任後，
      即取消原本施行有年之員工打卡制度（本院卷第57頁背面
      ），堪信原告為有權決定是否考核、如何考核被告員工出
      勤情形之人，本身亦不受任何出勤時間之拘束及考核。據
      上，堪認原告就工作內容及其執行方式有相當之獨立性及
      裁量權，亦不受特定人指揮監督日常事務，是其與勞動契
      約之勞工，具有人格上從屬性之特色，即有不合。
    4.再者，兩造契約存續期間，原告每月報酬為42萬元，遠較
      一般事務性勞務者之薪資酬勞為高，參以原告自承「我要
      對（營運計畫）成敗負責」等語，堪信原告並非單純提供
      機械性勞務即得享有所約定之高額報酬，被告聘用原告之
      目的，係以原告實際提供勞務之成果為斷，亦即以被告授
      與之指揮權、裁量權，積極以計劃性或創造性之方式，就
      其所從事之工作發揮影響力，而非被動被納入生產或組織
      結構內，單純提供勞動力，是其職務內容亦無經濟或組織
      上之從屬性。此由原告數次強調其為「專業經理人」、「
      42萬元之薪水對專業經理人來說是很低的薪水」等語（本
      院卷第59頁），亦足認定。
    5.原告雖另以被告為其投保勞工保險為由，主張其確為勞動
      基準法上之勞工云云，惟勞工保險乃一強制保險，且參諸
      勞工保險條例第6 條、第8 條、第9 條之規定，亦可知「
      勞工保險之被保險人」與「適用勞動基準法之勞工」，尚
      屬有間。自不得以被告為原告辦理勞工保險為由，逕認原
      告為應適用勞動基準法之勞工。
    6.綜合上述，原告之職務性質及內容，有獨立之指揮、裁量
      權，且其位居亞太區副總裁要職，就勞務之提供非具一般
      代替性，其報酬內容亦反映事務處理之成果，並無經濟上
      及人格上之從屬性，故原告主張其為勞動基準法上之勞工
      ，應適用勞動基準法云云，即無足取。其依勞動基準法之
      規定請求被告給付加班費，非有理由。
  (二)原告離職時，已簽署系爭離職協議書、免責協議，就原告任
    職期間及原告離職後兩造間之權利義務關係詳加約定，約定
    被告給付538 萬8,740 元，原告則不得再對被告為任何主張
    及請求（兩造不爭執事實(一)參照）。原告空言抗辯其簽署上
    開文件時，基於對被告之信任，並未細閱即行簽署云云，顯
    非可採。至原告主張兩造嗣後另簽署備忘錄、被告知悉原告
    加班之天數並承諾給付加班費53萬9,000 元云云，均未舉證
    以實其說，且為被告所否認，自亦不得空言請求被告給付。
    況原告對其主張之加班事實、時數、工作內容究係如何，亦
    未舉證證明之，洵難信其主張為真實。
  (三)綜上所述，原告依勞動基準法及被告之承諾，請求被告給付
    加班費53萬9,000 元，及自支付命令送達翌日起至清償日止
    ，按週年利率5%計算之利息，為無理由，應予駁回。
六、本案事證已臻明確，兩造其餘主張陳述及所提證據，經審酌
    後於判決結果均無影響，無庸一一予以論駁，附此敘明。
七、本件訴訟費用為第一審裁判費5,840 元，依職權命由原告負
    擔。
八、據上論結，原告之訴為無理由，依民事訴訟法第78條、第87
    條第1 項，判決如主文。
中    華    民    國    98    年    8     月    14    日
                  民事第二庭  法  官  王怡雯
以上正本證明與原本無異。
如對本判決上訴，應於判決送達後20日內向本院提出上訴狀。
中    華    民    國    98    年    8     月    17    日
                              書記官  桂大永


司法院資訊處製作；財團法人民間司法改革基金會備份。
